最高法院民事判決　　　　　　　　　　　　　　　　九十三年度台上字第五七三號
　　上　訴　人　詮美建材有限公司
　　　　　　　　　　　　三樓
　　法定代理人　蔡政忠
　　訴訟代理人　蔡茂松律師
　　　　　　　　駱淑娟律師
　　被 上 訴人　將富建設股份有限公司
　　法定代理人　黃　雙
右當事人間請求給付貨款事件，上訴人對於中華民國九十一年七月二十三日台灣高等
法院第二審判決（九十年度上字第八九八號），提起上訴，本院判決如下：
    主  文
原判決關於駁回上訴人之訴及該訴訟費用部分廢棄，發回台灣高等法院。
    理  由
本件上訴人主張：伊於民國八十七年六月二日及六月八日與被上訴人簽立三紙磁磚買
賣契約書，總價新台幣（下同）四百四十六萬九千元，伊已依約交貨，並開具統一發
票向被上訴人請款，惟為被上訴人所拒等情。為此依買賣關係，請求被上訴人給付四
百四十六萬九千元及自起訴狀繕本送達翌日起至清償日止按年息百分之五計算利息之
判決（第一審為上訴人勝訴之判決。原審就其中七十一萬零三百五十元本息部分，已
駁回被上訴人之上訴確定。超過該金額本息部分，改判駁回上訴人之訴，為其上訴第
三審之範圍）。
被上訴人則以：上訴人於八十七年六月二日及八日委由訴外人陳泰宏代理與伊訂立三
紙磁磚買賣契約時（六月二日二紙、六月八日一紙），已於六月二日之買賣契約第九
條約定系爭貨款扣抵以陳泰宏名義向伊購買之「新豐成家第一站」房地及車位價金四
百六十五萬元之自備款及銀行貸款。陳泰宏並於同年六月二十日與兩造簽訂契約承擔
協議書，約定全部承擔上訴人就六月二日磁磚買賣契約之權利義務。同時與伊簽訂協
議書，同意以系爭磁磚貨款債權與其應給付之房地價金相互抵銷。至於八十七年六月
八日之磁磚買賣，伊應付之貨款一百九十一萬零三百五十元，已給付一百二十萬元，
僅餘七十一萬零三百五十元，業經上訴人追認。其餘部分，再以房地買賣價款扣抵，
上訴人對伊已無磁磚貨款請求權等語，資為抗辯。
原審廢棄第一審所為上訴人超過七十一萬零三百五十元本息勝訴部分之判決，改判駁
回上訴人該部分之訴（即駁回上訴人三百七十五萬八千六百五十元本息之訴），無非
以：被上訴人對於八十七年六月二日磁磚買賣契約之貨款分別為六十五萬五千八百元
及一百九十萬二千八百五十元，同年六月八日磁磚買賣契約實際出貨貨款為一百九十
一萬零三百五十元，上訴人已依約交貨均不爭執，惟以前詞置辯。經查八十七年六月
二日之二紙買賣契約第九條均約定貨到貨款扣除「新豐成家第一站」一樓及車位自備
款及銀行貸款不足部分，上訴人雖謂該約定係陳泰宏之個人行為，伊不知情云云，然
上訴人自承授權陳泰宏訂定系爭磁磚買賣契約，並於八十七年六月一日傳真授權證明
書與被上訴人，觀之該授權證明書之文意，既無法得知上訴人未授權陳泰宏為系爭磁
磚貨款付款方式之約定，上訴人復未能舉證證明被上訴人知悉陳泰宏之代理權受有限
制，或因過失而不知該事實，自不得以其對代理權之限制對抗善意之被上訴人。況上
訴人曾於八十七年七月二十九日及八月三日以郵局存證信函通知被上訴人因系爭磁磚
買賣貨款經扣抵「新豐成家第一站」房地價金，故房地所有權應屬上訴人等語，亦見
上訴人已向被上訴人為承認之意思表示。陳泰宏所為磁磚貨款扣抵之約定，對上訴人
即生效力。而前揭房地之自備款為一百六十五萬元，銀行貸款三百萬元，總價款計四
百六十五萬元，故貨款抵扣房地自備款及銀行貸款不足部分，應係指陳泰宏未能支付
之自備款及銀行貸款之總價款不足部分，而非超出自備款一百六十五萬元及銀行貸款
三百萬元之價金部分。因陳泰宏自承迄今仍未付款，被上訴人自得主張由上開磁磚貨
款扣抵。準此，上訴人之八十七年六月二日兩件磁磚買賣契約之貨款共二百五十五萬
八千六百五十元，扣抵房地價金四百六十五萬元後已無剩餘，上訴人對被上訴人即無
該部分之磁磚貨款請求權。另兩造於八十七年六月八日所訂之磁磚買賣契約，實際出
貨之貨款為一百九十一萬零三百五十元，被上訴人已給付一百二十萬元，由被上訴人
交付陳泰宏以上訴人為受款人之支票，有付款簽收簿、支票為憑，並經陳泰宏證明屬
實，足認被上訴人交付陳泰宏之一百二十萬元，已對上訴人發生清償效力，扣除該一
百二十萬元後，被上訴人僅應給付上訴人七十一萬零三百五十元之貨款，上訴人逾此
部分之請求，應予駁回等詞，為其判斷之基礎。
查陳泰宏於八十七年五月二十四日與被上訴人之前身元宏建設股份有限公司所訂之土
地房屋買賣契約載明：「此案自備款一百六十五萬元正，支票 NO:L0000000，帳號：
00000000，日期： 87.6.10，桃園郵局。銀貸原則為三百萬元，若不足由超級大院磁
磚貨款中扣除。本票 NO：0000000」（見一審卷第一宗七０頁）。似見陳泰宏於訂約
買受上開房地時，已給付自備款一百六十五萬元之支票及銀行貸款三百萬元之本票，
而約定若不足時，始由磁磚貨款中扣除。嗣於八十七年六月二日簽訂之二紙磁磚買賣
契約第九條復約定，貨款扣除「新豐成家第一站」一樓及車位自備款及銀行貸款不足
部分，其前後似有一脈相承之關係。原審認定所謂貨款扣抵房地自備款及銀行貸款不
足部分，應係指陳泰宏未能支付之自備款及銀行貸款之總價款不足部分，而非超出自
備款一百六十五萬元及銀行貸款三百萬元之價金部分，是否與事實相符？非無疑義。
其次，上訴人固於八十七年八月三日曾以郵局存證信函通知被上訴人，然其所謂：「
陳泰宏僅受本公司委託與貴公司洽商、簽約行為，倘有關於交換房屋之登記，應以本
公司為權利登記之主體……」等語（見同上卷一０八、一０九、二０六、二０七頁）
，似僅說明陳泰宏所受委託之事項，並未「追認」陳泰宏代為買受房地之行為。而上
訴人之所以如此，依其所稱：係因貨款經被上訴人以陳泰宏之房地價金扣抵而不給付
；陳泰宏復要將房地轉讓與他人，為免損失擴大不得已之假設行為云云（見原審卷八
七頁），倘非虛妄，則原審未審酌其前因後果，遽謂上訴人之存證信函係追認陳泰宏
代其買受房地之行為，即與事理有悖。另依被上訴人提出之付款簽收簿及支票影本（
見原審卷五二、五三，一六七至一七六頁）所示，僅有五張票面金額各二十萬元之支
票，總金額為一百萬元。原審竟據以扣除一百二十萬元，亦有認定事實不憑證據之違
法。上訴論旨，指摘原判決對其不利部分為不當，求予廢棄，非無理由。
據上論結，本件上訴為有理由。依民事訴訟法第四百七十七條第一項、第四百七十八
條第二項，判決如主文。
中　　　華　　　民　　　國　　九十三　　年　　　三　　　月　　二十五　　日
                              最高法院民事第七庭
                                  審判長法官  蘇　茂　秋
                                        法官  朱　建　男
                                        法官  蘇　達　志
                                        法官  陳　碧　玉
                                        法官  沈　方　維
      右正本證明與原本無異
                                              書  記  官
中　　　華　　　民　　　國　　九十三　　年　　　四　　　月　　　五　　　日
                                                                       ：
